【裁判字號】    88,簡上,22
【裁判日期】    890118
【裁判案由】    損害賠償
【裁判全文】
臺灣臺南地方法院民事判決    八十八年度簡上字第二十二號
    上  訴  人  乙○○
    訴訟代理人  甲○○
    被上訴人    丙○○
右當事人間請求侵權行為損害賠償事件，上訴人對於中華民國八十七年十一月二十五
日本院台南簡易庭第一審判決（八十七年度南簡字第一四０四號）提起上訴，本院判
決如左：
    主  文
上訴駁回。
第二審訴訟費用由上訴人負擔。
    事    實
甲、上訴人方面：
一、聲明：求為判決：
（一）原判決廢棄。
（二）被上訴人應給付上訴人新台幣（下同）三萬六千五百二十七元，及其中三萬六
      千元自民國八十七年九月八日起至清償日止，按週年利率百分之六計算之利息
      。
二、陳述：除與原審提出者相同，不再贅引外，另補稱：
（一）被上訴人於七十八年至八十四間曾向上訴人及伊家族借得多筆款項，期間曾有
      還款紀錄，此業經被上訴人於鈞院第二審自承不諱，被上訴人為逃避債務，曾
      虛偽簽發九十萬元本票一紙交付其父，遭台灣台南地方法院檢察署依偽造文書
      罪嫌起訴，並經判處有期徒刑三月確定，並另再共謀向東南地政事務所虛偽設
      定三百萬元假債權，及被上訴人隱瞞本票上其蓋用印文之真正，而經台灣台南
      地方法院檢察署送請內政部警政署刑事警察局鑑定屬實，足證明被上訴人不法
      情事，為逃避債務而明知故意為假扣押。
（二）本件被上訴人前所聲請之假扣押裁定，係經上訴人以鈞院簡易庭第八十五年度
      南簡字第一三六五號及鈞院八十六年度簡上字第一八八號判決被上訴人敗訴確
      定，並以情事變更為由，聲請撤銷假扣押裁定及假扣押執行，從而原審之認定
      顯然有誤，為此請鈞院廢棄原判決，並判決被上訴人給付如訴之聲明。
（三）被上訴人向鈞院提起確認本票債權不存在之再審事件，業經合議庭判決再審之
      訴駁回，則民事部分業已確定在案。被上訴人虛捏誣告偽造有價證券等案件，
      亦經鈞院查明顯與事實不符，進而判決無罪，被告提起上訴，亦經台灣高等法
      院台南分院以八十八年度上訴字第一三七一號判決上訴駁回。足見被上訴人明
      知而故意藉假扣押，損害上訴人權益。
三、證據：除援用第一審所提證據外，補提台灣台南地方法院檢察署八十六年度偵字
    第三七七一號不起訴處分書、本院八十六年度簡上字第一八八號判決、八十六年
    度南簡字第一０五六號判決、八十七年度再易字第二十八號判決、八十七年度訴
    字第九０七號判決、台灣高等法院台南分院八十七年度上易字第一六八一號判決
    、八十七年度上訴字第一一一三號判決、建築改良物登記簿謄本各一份（均影本
    ）為證。
乙、被上訴人方面：
一、聲明：上訴駁回。
二、陳述：除與原審提出者相同，不再贅引外，另補稱：被上訴人對上訴人提起之偽
    造有價證券之告訴經二次不起訴處分，迄確認四十五萬元本票債權不存在之訴，
    判決被上訴人敗訴確定後，始經檢察官提起公訴，檢察官認定上訴人教唆訴外人
    楊環旬偽造本票三紙及借據三張，檢察官之認定與民事判決之認定顯然有別。另
    被上訴人對楊環旬提起偽造有價證券之告訴，業經檢察官認定提起公訴，經高院
    判決確定，足證上訴人與被上訴人並無債權之存在，且被上訴人業經向鈞院提出
    再審之聲請。
三、證據：除援用第一審所提證據外，補提台灣台南地方法院檢察署八十七年度偵字
    第一三二五三號起訴書、本院八十八年度訴字第九八八號判決為證。
    理    由
一、本件上訴人起訴主張：被上訴人前聲請鈞院民事假扣押裁定提供擔保十五萬元，
    聲請扣押上訴人於鈞院八十五年度執字第一０三九七號強制執行事件之拍賣分配
    款四十五萬元，嗣被上訴人對上訴人訴請確認本票債權不存在事件，經鈞院判決
    被上訴人敗訴並確定，上訴人乃聲請撤銷假扣押，因被上訴人以存證信函通知欲
    將擔保金取回，惟上訴人因被上訴人聲請假扣押並確認本票債權不存在之訴訟爭
    訟數年，因此所受之損害，自屬被告之行為所為，為此請求被上訴人賠償分配款
    遭假扣押期間所損失之利息三萬六千元，及聲請起訴及撤銷假扣押裁定、撤銷假
    扣押執行命令程序費用及郵資共三萬六千五百二十七元。被上訴人則以其妻即訴
    外人楊環旬積欠訴外人王文杰之債務，乃被迫簽發十五萬元、四十五萬元、八十
    五萬元三紙之本票三紙及借據，且王文杰並要求於本票及借據上偽造被上訴人之
    署押，嗣被上訴人提起之確認本票債權不存在之訴經鈞院判決敗訴，惟被上訴人
    所提出之偽造有價證券之告訴則經檢察官提起公訴，足見四十五萬元之本票確係
    偽造，另被上訴人對楊環旬提出偽造有價證券之告訴亦經鈞院判決有罪，足證四
    十五萬元本票係原告教唆楊環旬偽造，故上訴人不僅不得請求被上訴人賠償，且
    所聲請法院拍賣被上訴人之房屋，尚應賠償被上訴人所受之損害等語，資為抗辯
    。
二、上訴人主張伊持被上訴人所簽發票號0000000號、票面金額四十五萬元之
    本票聲請本院裁定准許強制執行，並聲請強制執行，經本院以八十五年度執字第
    一０三九七號強制執行事件拍賣被上訴人所有之土地及建物，嗣被上訴人對該拍
    賣分配款聲請假扣押，經本院以八十六年度全字第一三０五號裁定准予假扣押，
    上訴人乃提供十五萬元為擔保，並聲請假扣押之執行，及提起確認本票債權不存
    在之訴，嗣該訴訟結果判決被上訴人駁回確定後，上訴人乃依命假扣押之情事已
    有變更為由，依民事訴訟法第五百三十條第一項規定聲請撤銷假扣押之裁定等情
    ，業據提出本院八十六年度簡上字第一八八號判決、八十七年度裁全聲字第五十
    六號撤銷假扣押裁定、八十六年度執全字第一０八四號撤銷執行命令、強制執行
    計算書分配表各一份，並經本院依職權調閱八十五年度執字第一０三九七號強制
    執行卷、八十六年度一三０五號假扣押卷、八十六年度簡上字第一八八號卷在卷
    可參，堪信為真。
三、按因故意或過失不法侵害他人之權利者，負損害賠償責任，民法第一百八十四條
    第一項前段定有明文。依此規定，侵權行為之成立要件，以行為人之行為具有不
    法性，始負損害賠償責任，若係依法所為之行為，而由法院承辦人員依法律規定
    辦理，乃屬依法訴求之合法行為，而非不法侵害他人之權利，自與前揭侵權行為
    之要件不符。查本件被上訴人就上訴人聲請本院強制執行拍賣所得之分配款，經
    聲請假扣押裁定後，並依該裁定提供十五萬元以補釋明之欠缺，由本院發執行命
    令，此均如前述，核被上訴人所為，係依民事訴訟法第五百二十六條所為之合法
    行為，尚難認其行為有何不法性，則上訴人請求被上訴人應負侵權行為損害賠償
    責任，揆諸前揭說明，尚屬無據。
四、至上訴人另主張：依民事訴訟法第五百三十一條規定，債權人所負之損害賠償責
    任，乃本於假扣押裁定撤銷之法定事由而生，至債務人賠償請求權之成立，即不
    以債權人之故意、過失為要件等語。惟按關於假扣押裁定因自始不當而撤銷，或
    因民事訴訟法第五百二十九條第二項，及第五百三十條第三項之規定而撤，債權
    人應賠償債務人因假扣押或供擔保所受之損害，同法第五百三十一條定有明文，
    故債權人所負此項損害賠償責任，乃本於假扣押裁定撤銷之法定事由而生，債務
    人賠償請求權之成立，即不以債權人之故意或過失為要件。（最高法院五十八年
    度台上字第一四二一號判例參照）。故所謂債務人賠償請求權之成立，不以債權
    人之故意或過失為要件，乃指假扣押裁定，因自始不當而撤銷，或因民事訴訟法
    第五百二十九條第二項及第五百三十條第三項之規定而撤銷者，依同法第五百三
    十一條規定，債權人應賠償債務人因假扣押或供擔保所受損害之情形而言，並不
    包括假扣押裁定依民事訴訟法第五百三十條第一項規定，因假扣押之原因消滅或
    其他因他因假扣押之情事變更，而由債務人聲請撤銷之情形在內（最高法院七十
    五年度台上字第二七二三號判例參照）。查本件被上訴人所聲請之假扣押裁定，
    經上訴人以命假扣押之情事變更為由，依民事訴訟法第五百三十條第一項之規定
    以命假扣押之情事變更為由聲請撤銷假扣押裁定，並經本院裁定撤假扣押裁定，
    此均如前述，是以本件假扣押裁定之撤銷，既非本於民事訴訟法第五三十一條之
    規定所為，自無前揭民事訴訟法第五百三十一條規定之適用，本件上訴人請求被
    上訴人依該條規定負損害賠償責任，亦屬無據。
五、從而，上訴人請求被上訴人給付三萬六千五百二十七元，及其中三萬六千元自八
    十七年九月八日起至清償日止，按週年利率百分之六計算之利息，為無理由，應
    予駁回。原審為上訴人敗訴之判決，核無不合，上訴意旨仍執陳詞指摘原判決不
    當，求予廢棄改判，為無理由，應予駁回。
六、本件法律關係已臻明確，兩造其餘陳述及主張，已與本件無關，已無審酌之必要
    ，附此敘明。
七、據上論結，本件上訴為無理由，依民事訴訟法第四百三十六條之一第三項、第四
    百四十九條第一項、第七十八條，判決如主文。
中      華      民      國    八十九    年      一      月     十八     日
                                    臺灣臺南地方法院民事第二庭
~B審判長法官  李素靖
~B      法官  童來好
~B      法官  林富郎
右正本證明與原本無異。
本判決不得上訴。
中      華      民      國    八十九    年      一      月      十八    日
~B法院書記官  何小玉


司法院資訊處製作；財團法人民間司法改革基金會備份。
